【裁判字號】    97,國,24
【裁判日期】    980526
【裁判案由】    國家賠償
【裁判全文】
臺灣臺中地方法院民事判決  97年度國字第24號
原      告    甲○
兼法定代理人  乙○○
被      告  臺中市警察局
法定代理人  丙○○
訴訟代理人  丁○○
上列當事人間請求國家賠償事件，本院於98年5月11日言詞辯論
終結，判決如下：
    主    文
原告之訴駁回。
訴訟費用由原告負擔。
    事 實 及 理 由
壹、程序方面：按賠償義務機關拒絕賠償，或自提出請求之日起
    逾30日不開始協議，或自開始協議之日起逾60日協議不成立
    時，請求權人得提起損害賠償之訴，國家賠償法第11條第1
    項定有明文。經查，原告於民國（下同）96年4月12日具狀
    向被告機關請求國家賠償，惟經被告於96年6月7日以中市警
    祕字第0960041399號函送96年法賠字第003號拒絕賠償理由
    書，拒絕賠償在案，分別有原告提出之國家賠償請求書、被
    告提出之上揭函文及拒絕賠償理由書在卷可按，從而，原告
    提起損害賠償之訴，程序部分係屬正當，合先敘明。
貳、原告起訴主張：原告甲○為原告乙○○之子，原告乙○○前
    因涉嫌妨害名譽案件遭通緝，於95年8月29日至被告台中市
    警察局第六分局何安派出所（下稱何安派出所）製作筆錄，
    於完成相關手續後，何安派出所警員王至強向原告乙○○表
    示：全案轉送偵查隊後，隨即能解送地方法院完成銷案手續
    ，原告乙○○即得於辦妥交保手續後，返家休養。詎原告乙
    ○○在遭移送至被告第六分局（下稱第六分局）偵查隊後，
    在無人告知相關後續程序之情形下，即被員警押進拘留室，
    原告乙○○當時雖感恐懼，然亦不敢多問，經十餘分鐘後，
    原告乙○○見全無處理之動靜，乃開口詢問「不是要將我送
    法院？」等語，當時被告之員警許兆宗乃以極差之口吻回稱
    「過了8點就沒有送了」，聽聞此一回覆，原告乙○○甚感
    心急，便再向其說明「派出所說會立即送，並且我已通知家
    人到地院等候交保了。」詎警員許兆宗竟又回稱：「你自己
    去問派出所員警，他騙你。」於是，原告乙○○乃請求員警
    許兆宗讓原告乙○○打電話通知至地院等候交保之家人，惟
    員警許兆宗竟又更惡劣回稱：「你是犯人，沒有資格問，閉
    嘴。」此時，原告乙○○因受到員警許兆宗之惡言相向，身
    體開始感覺不適，然原告乙○○仍僅得繼續請求員警同意讓
    其撥打電話通知家人。嗣後，被告台中市警察局之其他員警
    終於准令原告乙○○撥打電話通知家人，原告乙○○乃通知
    當時已至地方法院等候之二嫂余珠瑛，請其先行返家，翌日
    再至地方法院，因原告乙○○之二嫂於電話中詢問大概之移
    送時間，原告乙○○乃再向員警許兆宗詢問，惟其竟又故意
    回稱：「明天什麼時候送不知道，想送就送，不想送就不知
    道」等語，隨即要求原告乙○○掛上電話。按原告乙○○當
    時已有身孕，加上當晚被告未令原告乙○○進食，且經員警
    許兆宗多次以言詞刺激，導致原告乙○○肚子開始劇烈疼痛
    ，於原告乙○○上廁所後，發現下體已有出血現象，乃向員
    警許兆宗反應，詎其非但未採取適當之措施，反戲謔問：「
    真的還是假的？」之後，原告乙○○身體不適狀況加劇，並
    開始出現暈眩、乾噁等症狀，此時，被告之員警雖察覺事態
    嚴重，惟竟仍未先採取緊急之醫療處置，反而立即命二位女
    警將原告乙○○架上車送至地方法院處理。嗣原告乙○○於
    當晚交保後雖立即至澄清醫院就醫，經診斷之結果，原告乙
    ○○已有先兆性流產之現象，後原告乙○○再於95年9月14
    日回診，醫生再判定原告乙○○出現合併胎盤早期剝離之症
    狀，最終更導致原告乙○○於96年1月21日早產產下原告甲
    ○，原告甲○並因此造成視網膜病變而左眼全瞎、右眼需開
    刀治療之結果。按被告之員警於執行職務時，故意以言語刺
    激原告乙○○，導致原告乙○○身體因而產生不適，於原告
    乙○○身體不適後，又未採取必要之緊急處置，反而將原告
    乙○○移送地方法院，延誤就醫而發生原告乙○○早產、及
    原告甲○因早產而受有視網膜病變等傷害，被告自應就原告
    乙○○因而支出之醫療費用、生活費，原告甲○因而支出之
    醫療費、交通費、住宿費、營養食品費用、眼鏡、職能訓練
    費用及日後所需醫療費用等損害負賠償責任。並聲明：被告
    應給付原告各100萬元及自起訴狀繕本送達翌日起至清償日
    止按週年利率5%計算之利息。
參、被告則以：原告乙○○就其所主張之事實，前曾提起過失傷
    害告訴，業經臺灣臺中地方法院檢察署檢察官勘驗被告所拍
    攝、處理及移送原告乙○○過程之錄影光碟，並綜合相關事
    證後，以95年度偵字第22547號為不起訴處分確定在案，而
    經被告內部調查之結果，第六分局偵查佐許兆宗於執行本件
    職務時，亦無何故意、過失或怠於執行職務，造成原告乙○
    ○早產、並因而導致原告甲○受有視網膜病變傷害之情事，
    且原告主張所受損害部分，均屬概估費用，並未提出任何單
    據資為佐證，而原告乙○○復自認其自身體質虛寒及有心率
    不整等情，無法排除原告甲○之早產係因原告乙○○自身體
    質所致，更難謂原告所受損害與第六分局員警執行職務有相
    當因果關係，被告自不負賠償責任等語，資為抗辯。並聲明
    ：原告之訴駁回。
肆、得心證之理由：
  一、原告主張原告乙○○於95年8月29日晚間因妨害名譽案件
      遭通緝而在何安派出所製作筆錄後，於當日晚間由何安派
      出所移送至第六分局偵查隊，再經第六分局於同日晚間移
      送本院後，由本院准予限制住居，及原告乙○○於95年8
      月30日凌晨5時2分許至澄清綜合醫院急診就醫，經診斷為
      「懷孕9週，先兆性流產」，於95年9月14日回診診斷為「
      合併胎盤早期剝離」，並原告甲○於96年1月21日出生後
      患有早產兒視網膜病變病症等事實，均為被告所不爭執，
      且有診斷證明書在卷可按，並經調閱臺灣臺中地方法院檢
      察署95年度偵字第22547號過失傷害案件全卷（下稱偵查
      卷，含本院95年度易緝字第496號妨害名譽案件影卷），
      有台中市警察局第六分局受理刑事案件報案三聯單、何安
      派出所嫌疑犯解送三組交接登記簿、台中市警察局第六分
      局調查筆錄等附於上揭偵查卷可稽，自堪信為真正。
  二、原告乙○○主張於前述在第六分局偵查隊期間，有遭被告
      之員警許兆宗多次以言語刺激，致當時懷有身孕之原告乙
      ○○因而發生先兆性流產、合併胎盤早期剝離之症狀，最
      終導致原告乙○○早產而產下原告甲○，原告甲○因此造
      成視網膜病變而左眼全瞎等事實，則為被告所否認，並以
      於原告乙○○在第六分局之期間，被告之員警執行職務，
      並無任何故意、過失或怠於執行職務，致造成原告乙○○
      早產之事實，且原告乙○○早產及原告甲○之視網膜病變
      與被告之員警執行職務間無相當因果關係存在等語，資為
      抗辯。是本件兩造爭執之焦點乃為(一)原告乙○○在第六分
      局偵查隊等待移送法院之期間內，被告之員警執行職務有
      無故意、過失侵害其權利之情事？(二)原告乙○○嗣後早產
      及原告甲○所患視網膜病變，與被告之員警執行職務間有
      無相當因果關係？經查：
    (一)原告乙○○因涉妨害名譽案件遭通緝，於95年8月29日20
      時10分許在台中市○○區○○路與漢口路口為警查獲後，
      經何安派出所於同日22時許移送至被告第六分局偵查隊，
      第六分局偵查對於同日22時50分許將原告乙○○移送至本
      院等情，有前述偵查卷附之台中市警察局第六分局受理刑
      事案件報案三聯單、何安派出所嫌疑犯解送三組交接登記
      簿、台中市警察局第六分局調查筆錄等可稽，足見原告乙
      ○○自為警查獲迄移送至本院之時間，合計未達3小時，
      其停留在第六分局偵查隊之時間，更僅約半小時餘，難認
      被告之員警就原告乙○○之移送有何怠於執行職務之處。
      又於原告在被告第六分局偵查隊之期間，除被告所設監視
      器錄影外，被告之員警許兆宗另曾就原告乙○○當天在該
      偵查隊期間之狀況為錄影，而經臺灣臺中地方法院檢察署
      檢察官勘驗該監視錄影並無異常動作之情形，另經檢察官
      當庭勘驗許兆宗所錄錄影帶之結果，錄影帶之內容大致為
      原告乙○○情緒激動在責備員警，或大聲已不善口氣要求
      員警讓其打電話、上洗手間（見偵查卷95年12月11日訊問
      筆錄），並未見被告之員警有何不法對待原告乙○○之情
      事，且在原告乙○○要求上洗手間時，警方亦立即開門讓
      其上洗手間，原告乙○○主張曾受被告之員警許兆宗言語
      刺激之不法對待，實難逕信，而原告復未能舉證以實其說
      ，則原告主張被告之員警許兆宗於執行職務時，有故意以
      言詞刺激原告乙○○致侵害原告乙○○之權利等語，自難
      遽信為真。
    (二)再原告乙○○於95年8月30日凌晨5時2分許至澄清綜合醫
      院急診就醫，固經診斷有「懷孕9週，先兆性流產」之跡
      象。然查，原告乙○○經被告於95年8月29日22時50分許
      移送至本院歸案後，本院法官旋於當日23時10許訊問，經
      簡要訊問後並即當庭諭知限制原告乙○○住居，有本院刑
      事報到單、訊問筆錄附於本院95年度易緝字第496號卷可
      按，是原告乙○○當日離開本院之時間應在當日24時之前
      ，然原告乙○○離開本院後，並未立即前往就醫，而係延
      至翌日凌晨5時許方前往就醫，顯見原告乙○○於離開本
      院時，仍自覺並無即刻就醫之必要，否則當無延遲數小時
      方前往就醫之理，則原告一再指摘被告之員警於原告乙○
      ○表示身體不適後，未將原告乙○○先行送醫，反先將原
      告移送法院為有不當云云，亦不足採。
    (三)另原告乙○○於95年8月30日凌晨就醫後，雖經診斷有「
      懷孕9週，先兆性流產」之跡象，然依澄清綜合醫院中港
      分院95年10月28日澄高字第952736號函所示「患者乙○○
      女士於民國95年8月30日凌晨5時2分至本院急診就醫，主
      訴陰道出血，經內診及超音波檢查，診斷為懷孕9週合併
      先兆性流產，先兆性流產的直接原因是絨毛膜下腔出血，
      間接原因可能是患者活動量過大造成，目前懷孕17週情況
      穩定。」（見偵查卷95年度他字第6413號卷），則原告乙
      ○○主張其先兆性流產係因被告之員警言詞刺激所致，已
      難採信，況原告乙○○經就醫診治後，於懷孕17週時情況
      穩定，然嗣後於95年12月3日再因子宮早期收縮、前置胎
      盤而住院接受安胎治療，亦有診斷證明書附於偵查卷可考
      ，其於95年12間住院治療之原因與95年8月30日就醫之病
      因，並不相同，實難逕認原告乙○○懷孕過程不順及嗣後
      早產，與其所主張遭被告之員警許兆宗不當言詞刺激間有
      相當因果關係存在。再原告甲○所患之視網膜剝離及病變
      之原因，為早產兒視網膜病變，與其出生時之低週數與低
      體重有直接關連，在學理上與懷孕初期先兆性流產並無直
      接相關，有國立台灣大學醫學院附設醫院98年3月20日校
      附醫祕字第0980901102號函在卷可按，而原告乙○○之先
      兆性流產及其後早產，均難認與其所主張遭受被告之員警
      言詞刺激有相當因果關係，已如前述，則原告甲○所患之
      視網膜剝離及病變，尤難認與原告乙○○所主張遭受被告
      之員警不當對待有何相當因果關係存在。
    (四)基上所述，原告既未能舉證證明被告之員警於執行職務時
      ，有何故意、過失或怠於執行職務而侵害其權利之情事，
      且原告乙○○之先兆性流產及嗣後早產、並原告甲○所罹
      患之視網膜剝離及病變均難認與原告所主張之事實，有相
      當因果關係存在，則原告依國家賠償法第2條第2項規定，
      請求被告賠償其損害，洵屬無據，不應准許。
  三、本件判決之結果已臻明確，兩造其餘攻擊防禦方法經審酌
      均於判決之結果無影響，不予贅述。
伍、結論：本件原告之訴為無理由，依民事訴訟法第78條、第85
    第1項，判決如主文。
中    華    民    國    98    年    5    月    26    日
                  民事第四庭    法  官  呂麗玉
正本係照原本作成。
如對本判決上訴，須於判決送達後20日內向本院提出上訴狀。
中    華    民    國    98    年    5    月    26    日
                                書記官


司法院資訊處製作；財團法人民間司法改革基金會備份。
